【裁判字號】    98,訴,1557
【裁判日期】    990331
【裁判案由】    違反毒品危害防制條例
【裁判全文】
臺灣屏東地方法院刑事判決              98年度訴字第1557號
公  訴  人  臺灣屏東地方法院檢察署檢察官
被      告  甲○○
上列被告因違反毒品危害防制條例案件，經檢察官提起公訴（98
年度毒偵字第1962號），嗣因被告就被訴事實為有罪之陳述，經
合議庭裁定由受命法官獨任適用簡式審判程序審理，本院判決如
下：
    主  文
甲○○施用第一級毒品，累犯，處有期徒刑捌月；又施用第二級
毒品，累犯，處有期徒刑月。應執行有期徒刑拾月。
    事  實
一、甲○○曾於民國87年間因施用毒品案件，經觀察、勒戒，因
    認無繼續施用毒品之傾向，於88年2 月26日執行完畢釋放，
    又於觀察勒戒執行完畢後5 年內之88年間因施用毒品案件，
    經觀察、勒戒後，認有繼續施用毒品之傾向，再送強制戒治
    ，嗣經停止戒治、撤銷停止戒治後，於90年9 月14日期滿執
    行完畢。其於92年間再因施用第一、二級毒品案件，經檢察
    官提起公訴並聲請強制戒治，強制戒治部分於93年1 月9 日
    因毒品危害防制條例修正而報結，刑責部分經法院判處有期
    徒刑1 年2 月、10月確定。其於92年起另因多件竊盜、毒品
    危害防制條例案件，經法院判處有期徒刑1 年8 月、8 月、
    8 月、1 年、8 月、4 月、1 年確定。上開數案件並經減刑
    後定應執行刑或接續執行，於97年8 月22日縮短刑期假釋付
    保護管束，並於97年12月27日保護管束期滿未經撤銷視為執
    行完畢。詎其仍不知悔改，明知海洛因及甲基安非他命分屬
    第一、二級毒品，不得持有及施用，復基於施用第一級毒品
    海洛因及第二級毒品甲基安非他命之犯意，於98年9 月18日
    凌晨1 時許，在屏東縣屏東市進成旅館205 號房，先以燒烤
    玻璃球吸食器之方式，施用第二級毒品甲基安非他命1 次。
    其後另再將海洛因摻入香菸內吸食之方式，施用第一級毒品
    海洛因1 次。嗣於同日下午4 時10分許，在屏東市頭前溪因
    另犯竊盜案件，為警當場查獲，甲○○於警方尚未發覺其有
    為上開施用海洛因及甲基安非他命之犯罪行為前，即向警坦
    白供認有為上開施用毒品犯行，並經其同意接受採尿送驗，
    檢出海洛因代謝後之嗎啡及甲基安非他命陽性反應，始查悉
    上情。
二、案經屏東縣政府警察局屏東分局報告臺灣屏東地方法院檢察
    署檢察官偵查起訴。
    理  由
一、按本件被告所犯係死刑、無期徒刑、最輕本刑為3 年以上有
    期徒刑以外之罪，其於準備程序就被訴事實為有罪之陳述，
    經受命法官告知簡式審判程序之旨，並聽取其與公訴人之意
    見後，合議庭認無不得或不宜改依簡式審判程序進行之情事
    ，依刑事訴訟法第273 條之1 第1 項、第284 條之1 規定，
    裁定本件由受命法官獨任進行簡式審判程序，合先敘明。
二、上揭犯罪事實，業據被告於本院審理中坦承不諱，此外並有
    屏東縣政府警察局屏東分局偵辦毒品條例案尿液受檢人真實
    姓名對照表、台灣檢驗科技股份有限公司濫用藥物尿液檢驗
    報告等在卷可稽，足認被告前揭自白與事實相符，本案事證
    明確，被告犯行堪以認定。
三、次查就被告上開施用第一級毒品海洛因及第二級毒品甲基安
    非他命犯行部分，依本案查獲警員所製作之偵查報告（警卷
    第2 頁）可知，本案被告於承辦警員產生具體懷疑前，業已
    先行向警員自首承認本件犯罪並接受裁判，故就被告本案施
    用第一級毒品及第二級毒品犯行部分，被告所為應已符合刑
    法第62條前段自首之規定，並予述明。
四、再查93年修正施行之毒品危害防制條例就施用毒品者，祇於
    「初犯」及「5 年後再犯」二種情形，有其追訴條件之限制
    ，即須於初犯經觀察、勒戒或強制戒治釋放後，5 年內均無
    施用毒品之行為，始能認其前所實施之觀察、勒戒或強制戒
    治已足遮斷毒癮，而得於5 年後再犯時，再予適用初犯之規
    定，重行觀察、勒戒等程式。倘5 年內已經再犯，被依法追
    訴處罰，縱其第3 次（或第3 次以上）施用毒品之時間在初
    犯釋放5 年以後，即與「5 年後再犯」之情形有別，且因已
    於「5 年內再犯」，顯見其再犯率甚高，原實施觀察、勒戒
    或強制戒治，已無法收其實效，而無5 年戒斷期之存在，自
    無再經觀察、勒戒及強制戒治之必要，應由檢察官逕行起訴
    （最高法院95年度台非字第59號、第65號判決意旨、95年度
    第7 次刑庭會議決議意旨參照）。查本案被告於87年間因施
    用毒品案件，經觀察、勒戒，因認無繼續施用毒品之傾向，
    於88年2 月26日執行完畢釋放，又於觀察勒戒執行完畢後5
    年內之88年間因施用毒品案件，經觀察、勒戒後，認有繼續
    施用毒品之傾向，再送強制戒治，嗣經停止戒治、撤銷停止
    戒治後，於90年9 月14日期滿執行完畢。其於92年間再因施
    用第一、二級毒品案件，經檢察官提起公訴並聲請強制戒治
    ，強制戒治部分於93年1 月9 日因毒品危害防制條例修正而
    報結，刑責部分經法院判處有罪確定，92年起再因多件施用
    毒品案件經判決有罪確定之事實，有臺灣高等法院被告前案
    紀錄表、臺灣高等法院在監在押全國紀錄表等在卷足參，則
    被告於前案經觀察、勒戒執行完畢後，於5 年內已經再犯多
    次，雖本案施用毒品之時間在初犯釋放5 年後，惟被告既已
    先於「5 年內再犯」，顯見其再犯率甚高，原實施觀察、勒
    戒已無法收其實效，而無5 年戒斷期之存在，參諸前揭判決
    及決議意旨，自無再經觀察、勒戒及強制戒治之必要，本院
    自應依法就被告本次施用毒品之犯行予以論罪科刑。
五、按海洛因、甲基安非他命為毒品危害防制條例第2 條第2 項
    第1 、2 款所規定之第一、二級毒品，核被告所為，係犯毒
    品危害防制條例第10條第1 、2 項之施用第一、二級毒品罪
    。被告前後施用第一級毒品及施用第二級毒品之行為，犯意
    各別，行為互殊，應予分論併罰。被告持有毒品，復進而施
    用，其持有毒品之低度行為，均為施用毒品之高度行為所吸
    收（毒品危害防制條例第11條規定雖已於98年5 月20日修正
    公佈現並已開始施行，惟除本案並未扣得被告持有超過該條
    例第11條第3 、4 項所定純質淨重之第一、二級毒品，本院
    當僅得依經驗法則認定被告犯本案2 件施用毒品之犯行時，
    當時所持有之毒品並未達上述條文所定之重量外，檢察官亦
    未起訴被告有犯該條例第11條第3 、4 項之罪，本院自毋庸
    為毒品危害防制條例第11條規定之新舊法比較），不另論罪
    。又被告有事實欄所列前揭犯罪前科紀錄，亦有前開臺灣高
    等法院被告前案紀錄表可參，被告受有期徒刑之執行完畢，
    五年以內故意再犯本案有期徒刑以上之2 罪，均構成累犯，
    自均應依刑法第47條第1 項規定加重其刑。另被告本案施用
    第一、二級毒品之犯行，如上所述均符合自首規定，故本院
    均予以減輕其刑。被告施用第一、二級毒品犯行之犯行，同
    時有加重及減輕事由，依刑法第71條第1 項規定，均應先加
    後減。爰審酌被告雖於犯後即能坦承犯行，而其施用毒品行
    為於本質上係屬自我戕害行為，反社會性之程度應屬較低；
    惟施用毒品，不僅足以戕害其個人身心，且極易滋生其他犯
    罪，惡化治安甚重，嚴重損及公益，且被告前經觀察勒戒、
    徒刑執行助其戒除毒品，仍再為本案施用第一、二級毒品犯
    行，顯見其不思悔改，自制力亦顯不佳，及上開施用毒品行
    為均構成累犯應加重其刑、均符合自首規定予以減輕，並兼
    衡其經濟狀況、智識程度等一切情狀，分別酌情量處如主文
    所示之刑，並依法定其應執行之刑如主文所示，以資懲儆。
據上論斷，應依刑事訴訟法第273 條之1 第1 項、第284 條之1
、第299 條第1 項前段，毒品危害防制條例第10條第1 項、第2
項，刑法第11條前段、第47條第1 項、第62條前段、第51條第5
款，判決如主文。
本案經檢察官劉昀到庭執行職務。
中    華    民    國    99    年    3     月    31    日
                  刑事第一庭    法  官  黃紀錄
以上正本證明與原本無異。
如不服本判決應於收受判決後10日內向本院提出上訴書狀，並
應敘述具體理由；其未敘述上訴理由者，應於上訴期間屆滿後
20日內向本院補提理由書（均須按他造當事人之人數附繕本）
「切勿逕送上級法院」。
中    華    民    國    99    年    3    月    31    日
                                    書記官  戴仲敏

司法院資訊處製作；財團法人民間司法改革基金會備份。
